臺灣花蓮地方法院刑事判決　　　　　　 96年度簡上字第146號
上　訴　人　　臺灣花蓮地方法院檢察署檢察官
上　訴　人
即　被　告　甲○○
上列上訴人等因被告違反家庭暴力防治法案件，不服本院花蓮簡
易庭中華民國96年6月29日96年度花簡字第320號之第一審判決（
聲請簡易處刑案號為96年度偵字第1300號），提起上訴，本院管
轄之第二審合議庭判決如下：
    主  文
原判決撤銷。
甲○○違反法院依家庭暴力防治法第十四條所為禁止實施家庭暴
力之民事通常保護令裁定，處拘役肆拾日，如易科罰金，以新臺
幣壹仟元折算壹日，減為拘役貳拾日，如易科罰金，以新臺幣壹
仟元折算壹日。
    事  實
一、甲○○係丙○○之子，2人間具有家庭暴力防治法第 3條第3
    款之家庭成員關係，甲○○曾於民國95年12月29日經本院依
    修正前家庭暴力防治法第13條規定，以 95年度家護字第202
    號民事通常保護令裁定：一、不得對丙○○實施身體或精神
    上不法侵害之行為，二、不得直接或間接對於丙○○騷擾，
    三、有效期間為 8月。詎甲○○竟基於違反上開保護令及恐
    嚇之犯意，於96年2月17日下午3時許，在花蓮縣壽豐鄉○○
    村○○路 ○段13號住處後，無故向丙○○恫稱：「如果妳再
    報警或上法院告我，因為你是我媽媽，如果你不是我媽媽，
    我要殺妳」等語，以加害人生命之事恐嚇丙○○，對丙○○
    為精神上不法侵害及騷擾行為，致丙○○心生畏懼，而生危
    害於安全。
二、案經丙○○訴由花蓮縣警察局吉安分局報告臺灣花蓮地方法
    院檢察署檢察官聲請簡易判決處刑。
    理  由
壹、證據能力部分：按「被告以外之人於審判外之言詞或書面陳
    述，除法律有規定者外，不得作為證據」「被告以外之人於
    審判外之陳述，雖不符前 4條之規定，而經當事人於審判程
    式同意作為證據，法院審酌該言詞陳述或書面陳述作成時之
    情況，認為適當者，亦得為證據」，刑事訴訟法第159條第1
    項、第159條之5第 1項分別定有明文。查本件證人丙○○於
    警詢之證詞，經被告同意具有證據能力，本院審酌上開證人
    作證時之情況，認均無不當之情形，故本件證人丙○○於警
    詢之證詞，自具有證據能力，合先敘明。
貳、認定有罪之理由：
一、訊據被告甲○○矢口否認有上開犯行，辯稱：伊並未為上開
    行為，丙○○有高血壓，言語異於常人云云。惟查：
（一）被告曾於95年12月29日經本院依修正前家庭暴力防治法第
      13條規定，以 95年度家護字第202號民事通常保護令為上
      開內容裁定等情，為被告所不否認，且有上開本院民事通
      常保護令裁定1份在卷可參。
（二）質諸證人丙○○其對於案發經過於警詢證稱：「（問：你
      到本所報稱受家庭暴力，是何時何地發生的？）是在今天
      下午15點左右，在我家屋後發生」、「我在拜拜，甲○○
      跑來罵我說，你如果再報警或上法院告我，因為你是我媽
      媽，如果你不是我媽媽，我要殺你」等語，明確證稱被告
      有對其為上開言語恫嚇及精神不法侵害與騷擾行為，又查
      ，事後丙○○旋於當日下午至花蓮縣警察局吉安分局志學
      派出所報案尋求協助，此有上開警詢筆錄所載詢問時、地
      資料可參，衡情，果若丙○○自行杜撰案情，豈會於案發
      未久，即膽敢向警方報案，而不畏懼警方馬上查知有所誣
      指，是證人丙○○所為證述，應非屬虛構，堪可採據。被
      告空言否認，難認可採。本案事證明確，被告犯行堪以認
      定，應予依法論科。
二、按行為後法律有變更者，適用行為時之法律。但行為後之法
    律有利於行為人者，適用最有利於行為人之法律，刑法第 2
    條第 1項前段及但書定有明文。查被告行為後，家庭暴力防
    治法於96年3月28日修正公佈全文，自同年月31日起施行。
    修正後將原第50條第1款、第2款移列至第61條第1款、第2款
    ，並隨修正後將原第13條第 2項通常保護令規定更動為第14
    條第1項，而將原條文文字之「第13條」調整為「第14條第1
    項」，另將第1款「禁止實施家庭暴力行為」及第2款「禁止
    直接或間接騷擾行為」分別精簡為「禁止實施家庭暴力」及
    禁止騷擾行為」，至有關構成要件之刑罰範圍及違反之法律
    效果，則均未變更，故無新舊法比較適用之問題，應逕行適
    用裁判時之法律，合先敘明。
三、按家庭暴力防治法所稱「家庭暴力」指家庭成員間實施身體
    或精神上不法侵害之行為；所稱「騷擾」，謂任何打擾、警
    告、嘲弄或辱罵他人之言語、動作或製造使人心生畏怖情境
    之行為，該法第2條第3款定有明文。核被告所為，係犯家庭
    暴力防治法第61條第1款、第2款之違反保護令罪及刑法第30
    5條之恐嚇罪，被告以1行為觸犯上開罪名，係想像競合犯，
    應依刑法第55條之規定，從一重論以法定刑及情節較重之家
    庭暴力防治法第61條第 1款之罪。至聲請簡易判決處刑書雖
    漏未記載上開被告出言恫嚇丙○○之恐嚇犯行部分，惟與聲
    請簡易判決處刑之犯罪事實有裁判上一罪之關係，基於審判
    不可分原則，本院自應併予審究。爰審酌被告犯罪動機、手
    段、對被害人造成之危害，及其犯後一再否認犯行，並無悔
    意等一切情狀，量處如主文所示之刑，並諭知易科罰金之折
    算標準。末查，中華民國 96年罪犯減刑條例業於96年6月15
    日經立法院三讀通過，並自 96年7月16日施行，本件被告犯
    罪時間係在 96年4月24日以前，所犯符合於減刑之條件，本
    院爰依上開條例第2條第1項第 3款之規定，就所宣告刑予以
    減其刑期2分之1，並諭知易科罰金折算標準。
四、原審判決以被告犯行明確，依法論科固非無見，惟查，家庭
    暴力防制法業於 96年3月31日修正施行，並變更條次，詳如
    上述，原審誤以修正前家庭暴力防治法條次規定論罪及漏未
    引用家庭暴力防治法第61條第 1款之規定論罪，均有違誤，
    此外，被告犯行之犯罪時間，均在 96年4月24日以前，合於
    中華民國96年罪犯減刑條例第2條第1項第 3款規定，應減其
    宣告刑期2分之1，原審亦漏未審酌此部分，檢察官就此部分
    指摘原判決不當而上訴，為有理由，而被告否認犯罪，指摘
    原判決不當而上訴，雖無理由，原審判決既有上開違誤，仍
    應由本院管轄之第2審合議庭撤銷並自為判決。
據上論斷，應依刑事訴訟法第455條之1第 1項、第3項、第369條
第1項前段、第364條、第299條第1項前段，家庭暴力防治法第61
條第1 款、第2款，刑法第11條前段、第305條、第55條、第41條
第1項前段，中華民國96年罪犯減刑條例第2條第1項第 3款，第7
條、第9條，刑法施行法第1條之1，判決如主文。
本案經檢察官乙○○到庭執行職務。
中　　華　　民　　國　　96　　年　　10　　月　　25　　日
　　　　　　　　　刑事第三庭  審判長法　官　李世華
                                    法  官  楊仲農
                                    法  官  張嘉芬
上列正本證明與原本無異。
如對本判決不服，應於送達後10日內，向本院提出上訴狀（上訴
狀應記載具體上訴理由並應抄附繕本）告訴人或被害人如對於本
判決不服者，應具備理由請求檢察官上訴，其上訴期間之計算係
以檢察官收受判決正本之日期為準。
中　　華　　民　　國　　96　　年　　10　　月　　29　　日
                                    書記官
附錄本判決論罪之法律條文：
家庭暴力防治法第61條第1款、第2款；
違反法院依第 14 條第 1 項、第 16 條第 3 項所為之下列裁定
者，為本法所稱違反保護令罪，處3年以下有期徒刑、拘役或科
或併科新臺幣10萬元以下罰金：
一、禁止實施家庭暴力。
二、禁止騷擾、接觸、跟蹤、通話、通信或其他非必要之聯絡行
    為。
三、遷出住居所。
四、遠離住居所、工作場所、學校或其他特定場所。
五、完成加害人處遇計畫。
中華民國刑法第305條：
（恐嚇危害安全罪）
以加害生命、身體、自由、名譽、財產之事，恐嚇他人致生危害
於安全者，處2年以下有期徒刑、拘役或3百元以下罰金。
